臺灣高雄地方法院刑事判決　　　　　　　100年度訴字第727號
公　訴　人　臺灣高雄地方法院檢察署檢察官
被　　　告　林秀鳳
上列被告因偽造文書等案件，經檢察官提起公訴（100 年度偵字
第6150號），本院判決如下：
    主  文
林秀鳳犯竊盜罪，累犯，處有期徒刑參月，如易科罰金，以新臺
幣壹仟元折算壹日；又犯行使偽造私文書罪，累犯，處有期徒刑
參月，如易科罰金，以新臺幣壹仟元折算壹日。應執行有期徒刑
肆月，如易科罰金，以新臺幣壹仟元折算壹日。
    事  實
一、林秀鳳前因竊盜案件，經本院以94年度簡上字第901 號判決
    處有期徒刑3 月確定；又因施用毒品案件，經臺灣高等法院
    高雄分院95年度上訴字第1439號判決處有期徒刑10月確定；
    所犯上開二罪先經本院以96年度聲字第42號裁定定應執行有
    期徒刑1 年確定，後經以96年度聲減字第736 號裁定各予減
    刑並定應執行有期徒刑6 月確定；嗣於民國（下同）96年7
    月16日縮刑期滿執行完畢（起訴書誤載為96年1 月25日執行
    完畢，業經公訴檢察官以100 年度蒞字第12271 號論告書予
    以更正並補充陳述）。
二、林秀鳳為自己小孩看病及私用，(一)先基於為自己不法所有之
    竊盜犯意，於99年11月25日9 時30分許，利用為古福厚打掃
    高雄市○○區○○街15巷18之1 號（99年12月25日改制前為
    高雄縣美濃鎮，以下皆同）住處之機會，在古福厚臥室房間
    內之枕頭下，竊得古福厚所有之高雄市美濃區農會（改制前
    為高雄縣美濃鎮農會）帳戶（帳號：0000000 ）存摺及印章
    ，(二)復同時基於為自己不法所有之詐欺取財犯意及行使偽造
    私文書之犯意，隨即於同日10時2 分許，至高雄市○○區○
    ○路一段1 號高雄市美濃區農會，以填寫上開帳號、提款「
    貳萬元」、「20,000」等詞，再以所竊得古福厚印章蓋印其
    上之方式，偽造古福厚向高雄市美濃區農會自上開帳戶提領
    新臺幣（下同）2 萬元之取款憑條，臨櫃持以向高雄市美濃
    區農會承辦人員行使，該承辦人員即陷於錯誤而如數交付林
    秀鳳，得款後花用殆盡，致生損害於古福厚及高雄市美濃區
    農會對於存款業務之管理。嗣古福厚發現其上揭農會帳戶存
    摺、印章遭竊而報警處理，經警方調閱農會現場監視錄影畫
    面始循線查悉上情。
三、案經高雄市政府警察局旗山分局移請臺灣高雄地方法院檢察
    署檢察官偵查起訴。
    理    由
壹、證據能力部分
一、按被告以外之人於審判外之陳述，雖不符前4 條之規定，而
    經當事人於審判程序同意作為證據，法院審酌該言詞陳述或
    書面陳述作成時之情況，認為適當者，亦得為證據，刑事訴
    訟法第159 條之5 第1 項定有明文。
二、本案認定事實所引用之卷內證據資料，除原已符同法第159
    條之1 至第159 條之4 規定，及法律另有規定等傳聞法則例
    外規定，而得作為證據外，並無證據證明係公務員違背法定
    程式所取得，而檢察官及被告於本院行準備程序時，均對其
    其作為本案證據之證據能力表示無意見，且均未於言詞辯論
    終結前聲明異議，本院審酌前揭陳述作成時之情況，並無違
    法取證之瑕疵，亦認以之作為證據為適當，是本件有關被告
    以外之人於審判外之言詞或書面陳述等供述證據，依前揭法
    條意旨，自均得為證據。
貳、認定事實所憑之證據及理由
一、認定事實
  (一)訊據被告林秀鳳否認有為上揭竊盜、行使偽造私文書及詐欺
    取財之犯行，辯稱：伊身體不好，人不舒服，還有小孩要去
    醫院鑑定領取殘障手冊，有問古福厚伯伯可否借伊2 萬元，
    古福厚猶豫了一下說好，就自己開門讓伊進去，伊就到枕頭
    下拿存摺、印章去領錢等語。
  (二)然查：依(1)告訴人古福厚於警詢證稱：伊於99年11月25日
    9 時許，在家發現放置存摺和印鑑的房間門鎖被反鎖住，被
    告人在屋外，就叫被告幫伊把門打開並進入查看，伊發現存
    摺印章遭竊，此時被告拔腿往外逃逸，伊緊追在後還是被逃
    走，之後伊前往美濃農會查證並調閱監視錄影畫面指證係被
    告盜領2 萬元，伊與被告沒有任何關係，時間到了被告會到
    伊家陪伊去高雄榮總看病，並給付被告1,000 元當工錢，平
    時沒有互動等語（見100 高市警旗分偵移字第0990015067號
    卷，下稱警詢卷，頁1-2 ），核與(2)被告於警詢所供稱：伊
    算是古福厚的看護及有時會幫忙打掃、帶外出看病購物、按
    摩穴道的朋友，期間沒有與古福厚同住，古福厚也沒有叫伊
    幫忙提款，伊有未經古福厚同意擅自拿取存摺印章前往農會
    提款2 萬元，提款後沒有將款項交給古福厚，而作為小孩看
    病及私用殆盡，途中將存摺及印章遺失了。是因為一時情急
    ，才偷拿古福厚的存摺印章盜領等語（見警詢卷頁4-5 ）相
    合；且被告就前揭警詢稱遺失所竊盜存摺印章之情，雖於
    本院審理時仍稱「（問：存摺、印章你有無還他（指告訴人
    ）？沒有，因為我那天帶小孩去榮總，存摺、印章放包包，
    結果不小心被我弄不見了。是去領錢那天。（問：你有無跟
    古福厚說你弄丟了？）他們家沒有電話。（問：你有無去古
    福厚家說你的印章存摺弄丟了，趕快去辦遺失？）我有去，
    但沒有看到他的人。我有把我小孩子的檢定證書通通放在一
    起；不見的有小孩子的健保卡、古福厚的存摺、印章。我的
    包包還在，其他東西，錢包等還在。（問：你有無去掛失或
    是去警局報案？）沒有，健保卡遺失我有去補辦，是第二天
    或第三天。我沒有去警局報案。」等語（見本院卷頁23-24
    ），則顯然與常情不合，若被告確有獲告訴人古福厚之同意
    取得其存摺印章並領款，應不僅於領款後即交還存摺印章，
    若不甚遺失，亦應迅速告知並積極處理後續事宜以避免損害
    擴大，被告竟以告訴人家沒有裝設電話或到訪未獲而未予告
    知或報案遺失，更遑論告訴人就此未置一詞，顯然對被告所
    辯情節毫無所悉，應認被告於本院審理時所辯稱有獲得告訴
    人同意而領款等語，係犯後卸責之詞，不足採信。應以其之
    前於警詢所坦承竊盜存摺印章後盜領之情為事實。此外，
    並有高雄市美濃區農會存摺對帳單查詢結果、監視錄影畫面
    翻拍照片1 張、告訴人住處房間照片4 張及高雄市美濃區農
    會函附本案取款憑調影本、告訴人古福厚於99年11月29日印
    鑑掛失止付暨更換新印鑑申請書影本、存摺掛失止付申請書
    影本、印鑑卡在卷可稽（見警詢卷頁6-9 、本院100 審訴
    996 號卷頁17-21 ），是被告本案犯行明確，已堪認定，應
    予依法論科。
參、論罪科刑
一、論罪部分
  (一)核被告所為竊取告訴人古福厚所有之系爭農會存摺、印章之
    行為，係犯刑法第320 條第1 項之竊盜罪。
  (二)(1)核被告行使偽造之古福厚取款憑條，向農會承辦人員詐
    領古福厚帳戶內2 萬元之行為，係犯刑法第216 條、第210
    條之行使偽造私文書罪及刑法第339 條第1 項之詐欺取財罪
    。(2)被告以竊得之古福厚印章蓋印在取款憑條之行為，均係
    偽造上揭取款憑條之私文書之階段行為，而其偽造私文書後
    復持以行使，偽造之低度行為復為行使之高度行為所吸收，
    均不另論罪。被告以一行為觸犯上開二罪名，係想像競合
    犯（臺灣高等法院暨所屬法院因應新修正刑法施行座談會第
    37號提案初步研討結果、審查意見及研討結果均同此旨），
    依刑法第55條之規定，應從一重之行使偽造私文書罪處斷。
  (三)被告所犯上開竊盜罪及行使偽造私文書罪間，犯意各別，行
    為互殊，應予分論併罰。
二、刑之加重減輕事由
  (一)被告有事實欄所述刑之宣告及執行，有臺灣高等法院被告前
    案紀錄表1 份在卷可稽，其受有期徒刑執行完畢，5 年內故
    意再犯本件有期徒刑以上之罪，均為累犯，俱應依刑法第47
    條第1 項規定加重其刑。
三、科刑部分
  (一)審酌被告因自己小孩看病及私用，未嘗試商量懇求借款，竟
    利用告訴人古福厚平日對其之信任，兼有謀告訴人年邁未察
    之僥倖，以盜取存摺印章、行使偽造私文書而詐領帳戶內財
    物之犯罪行為取得非屬自己之財產以滿足自己之財產上需求
    ，犯後復飾詞狡辯，惡性非輕，不僅未向告訴人道歉或賠償
    其損失，事後更未將所竊得之存摺印章歸還，使告訴人受財
    產上之損失及增加生活上麻煩，顯然對自己犯罪行為欠缺反
    省之悔悟，惟念及被告因罹患人類免疫缺乏病毒感染、慢性
    腎盂腎炎、C 型肝炎而無法工作，宜長期繼續治療（見本院
    100 審訴996 號卷頁47所附診斷證明書），所造成經濟上的
    困境，在面臨上揭財產需求又不得不支出之情形時，一時失
    慮致罹刑章等一切情狀分別量處如主文所示之刑，並合併定
    應執行刑，另各諭知易科罰金之折算標準。至檢察官就竊盜
    罪部分具體求處有期徒刑6 月，就行使偽造私文書罪求處有
    期徒刑10月，合併定應執行刑1 年2 月，綜合上揭量刑事由
    及被告所處經濟困境及身體狀況，面臨小孩疾病求治與殘疾
    鑑定的財產上緊急支出的情境，上揭具體求刑稍嫌過重，附
    此敘明。
  (二)從刑之審酌：被告盜用告訴人印章蓋印所生之印文部分，
    並非偽造之印章、印文，依最高法院48年台上字第113 號判
    例「盜用他人真印章所蓋之印文，並非偽造印章之印文，不
    在刑法第二百十九條所定必須沒收之列」之意旨，自不得依
    該條宣告沒收；上揭偽造之取款憑條業經被告向高雄市美
    濃區農會承辦人員提出行使而交付，已非被告所有，亦無庸
    宣告沒收，均併此敘明。
肆、綜合以上，應依刑事訴訟法第299 條第1 項前段，刑法第
    216 條、第210 條、第320 條第1 項、第339 條第1 項、第
    55條、第47條第1 項、第51條第5 款、第41條第1 項，刑法
    施行法第1 條之1 ，判決如主文。
伍、本案經檢察官曾財和到庭執行職務
中    華    民    國   100    年    8     月    17    日
                  刑事第十三庭 審判長法  官  黃蕙芳
                                     法  官  王參和
                                     法  官  楊智守
以上正本證明與原本無異。
如不服本判決應於收受送達後10日內向本院提出上訴書狀，並應
敘述具體理由；如未敘述上訴理由者，應於上訴期間屆滿後20日
內向本院補提理由書（均須按他造當事人之人數附繕本）「切勿
逕送上級法院」。
中    華    民    國   100    年    8     月    17    日
                                     書記官  蔡毓琦
附錄法條
 中華民國刑法第210條
（偽造變造私文書罪）
偽造、變造私文書，足以生損害於公眾或他人者，處 5 年以下
有期徒刑。
中華民國刑法第216條
（行使偽造變造或登載不實之文書罪）
行使第 210 條至第 215 條之文書者，依偽造、變造文書或登載
不實事項或使登載不實事項之規定處斷。
中華民國刑法第320條
（普通竊盜罪、竊佔罪）
意圖為自己或第三人不法之所有，而竊取他人之動產者，為竊盜
罪，處5  年以下有期徒刑、拘役或 5 百元以下罰金。
意圖為自己或第三人不法之利益，而竊佔他人之不動產者，依前
項之規定處斷。
前二項之未遂犯罰之。
中華民國刑法第339條
（普通詐欺罪）
意圖為自己或第三人不法之所有，以詐術使人將本人或第三人之
物交付者，處 5 年以下有期徒刑、拘役或科或併科 1 千元以下
罰金。
以前項方法得財產上不法之利益或使第三人得之者，亦同。
前二項之未遂犯罰之。